【裁判字號】    90,易,2769
【裁判日期】    901221
【裁判案由】    詐欺
【裁判全文】
臺灣高雄地方法院刑事判決                          九十年度易字第二七六九號
    公  訴  人  臺灣高雄地方法院檢察署檢察官
    被      告  丙○○○
右列被告因詐欺案件，經臺灣高雄地方法院檢察署九十年度偵字第一一六○九號）提
起上訴，本院判決如左：
    主  文
丙○○○意圖為自己不法之所有，以詐術取得他人之財物者，處拘役伍拾日，如易科
罰金，以參佰元折算壹日。
    事  實
一、丙○○○原受僱於位在高雄市三民區○○○路九八四號由乙○○所開設之「台灣
    民俗療館」內服務，因乙○○之媳婦陳頤鈞欲另找固定上下班之護士職務，丙○
    ○○即於民國八十九年九、十月間，基於意圖為自己不法所有之犯意，明知台灣
    電力股份有限公司（下稱台電公司）醫務室並無招考護士人員，卻向乙○○佯稱
    有親人任職於台電公司人事室，台電公司欲對內招考護士，於九十年一月八日至
    十三日報名、同月二十二日筆試，計錄取十二名，於三月上班，因機會難得，但
    須繳付三萬六千元介紹、活動費用，乙○○不疑有詐，即將陳頤鈞之相片二張及
    履歷表一張交予丙○○○，並先後於八十九年十二月八日及九十年一月二十二日
    交付一千五百元，及九千元予丙○○○作為活動費用，但於九十年一月份過去，
    台電公司並未通知考試事宜，致乙○○心生疑竇，經詢問丙○○○後，仍一再藉
    詞推托，乙○○始知被騙。
二、案經乙○○訴請臺灣高雄地方法院檢察署檢察官偵查起訴。
    理  由
一、訊據被告丙○○○固坦承前開載有報名、筆試、放榜等時間及錄取人數等紙條為
    其所書寫，且於八十九年十二月二十八日及九十年一月二十二日自告訴人乙○○
    處收受共一萬零五百元之費用，並曾答應被告為其媳婦介紹工作等情不諱，然矢
    口否認有何詐欺犯行，辯稱︰伊所寫的那張便條只是伊為請看護來照顧母親，故
    預定十二位來報名，再從這十二位報名者再甄選一位，伊寫筆試的意思是指伊不
    要外勞，要會作紀錄書寫的意思，又伊曾借六萬元予告訴人，前開向被告所收受
    之金錢，是被告償還向伊借貸之款項云云。
二、經查︰
  （一）右揭事實，業據告訴人乙○○指稱︰於八十九年十月間，因伊表示擔任急診
        室護士之媳婦欲另覓正常上下班之工作，被告即主動告知伊有親人在台電公
        司上班，可藉此影響力為伊媳婦介紹、安排至台電公司工作，預定於九十年
        一月初報名、一月二十二日考試、二月初放榜紀錄取十二名護士，並於三月
        份上班，並要求活動費用三萬六千元，伊不疑有他先後支付一萬零五百元，
        但過一月中旬仍未進行考試，一直等到三月份亦無通知上班即起疑心，並另
        與友人打電話詢問才知無招考護士一事，始知被騙等語明確，復有證人即戊
        ○○證稱︰伊曾與被告一同爬山，被告對伊稱要幫告訴人之媳婦介紹至台電
        醫護室工作，並曾看過告訴人將一千五百元交予被告，但伊並不知該筆錢是
        作何用途等語（見偵查卷第十六頁詢問筆錄），及證人丁○○於本院調查時
        證稱︰告訴人向伊提過被告欲介紹工作之事，因伊與告訴人都很懷疑，於九
        十年二月間，伊曾打電話至台電公司高雄分公司詢問，台電公司人員表示九
        十年二月份有招考行政人員，三月份則招考男性外勤人員，均無招考護士人
        員，告訴人當場就打電話予被告詢問，被告則稱是台北的台電公司要招考等
        語（見本院九十年十月三日訊問筆錄），另證人及告訴人之子甲○○亦陳稱
  ︰告訴人有跟伊提過台電公司在招考全省醫務室人員，是內部招考並未對外
        公佈，並要十二名，此為被告向伊父親所提之消息，但被告稱要花錢，並訂
        於九十年一月八日考試，十三日面試，三月份即須上班，伊即將太太陳頤鈞
        之履歷表一份、照片二張及身分證影本一份交給被告，但於九十年一月份間
        ，台電公司並未舉行考試，被告即通知伊稱要延期，還跟伊說事情進行的很
        順利，且伊太太如欲在高雄鼓山區之台電分公司工作亦無問題，被告還一直
        問伊告訴人尚未將錢付清，伊即稱待介紹成之後再付等語甚詳（見本院九十
        年一月三日訊問筆錄）。
  （二）復觀諸附於九十年度發查字第八一０號卷內之「真鍋咖啡館」便條紙所載為
        ：｛九十年一月八日至十三日（報名）、二十二日筆試、二月初放榜、錄取
        十二名、對內甄試、三月上班，十二月二十八日付一千五百（元）、一月二
        十二日九千（元）、姜｝等內容之紙條，被告故並坦承為其所書寫惟稱係為
        僱請照顧母親之人員，然前開內容顯係為較大規模之公司、機關或團體為徵
        求人員而進行之方式，而一般私人如欲僱請勞動人員，係以刊登報紙或託請
        友人代為介紹，待有人應徵時即當面面談工作內容、薪資，二人合意則可立
        即僱用，何須另訂立考試、放榜日期，錄取之人數？被告辯稱前開便條紙上
        所載之內容係伊為母親僱請看護云云，顯與常情不符，並不足採信。
  （三）此外，另有告訴人之媳婦陳頤鈞之履歷表一紙及相片二張附卷可憑，被告亦
        自承告訴人確實有將其媳婦之履歷表、相片等資料交予伊作為找工作之用，
        如無確實有工作機會，告訴人何須將此等資料交予被告，堪認被告確實曾向
        告訴人表示代其向台電公司介紹、安排工作事宜甚明。且被告並坦承前開便
        條紙背面所載之日期及金額為伊所收取且有伊之簽名，即被告分別於八十九
        年十二月二十八日及九十年一月二十二日先後向告訴人收取一千五百元及九
        千元，然被告稱此費用係被告所欠伊之最後尚未還之一萬元部分，但所超過
        之五百元，被告則稱：因伊與被告係男女朋友關係，被告應不會與伊計較云
        云，惟告訴人否認與被告有何感情上之關係，被告又稱於八十九年十一月間
        與告訴人之感情發生問題云云，辜不論被告與告訴人間是否有男女間之感情
        問題，既然被告稱於十一月間與告訴人發生感情糾紛，告訴人豈會毫不不計
        較，且被告陳稱告訴人向伊借六萬元，前面五萬元之部分均任何無記載，僅
        就此一萬零五百元之部分有紀錄，且所載明者為「收」與一般金錢借貸之返
        還用語為「償還」不符，是被告此部分所辯亦不足採。
  （四）綜上，堪認被告在得知告訴人之媳婦欲找護士之相關工作，明知台電公司實
        際上並無招考護士人員，猶以介紹工作為由，向告訴人詐稱有特殊管道得以
        為之安排介紹工作，惟須繳付活動費用，致告訴人交付款項之詐欺犯行甚明
        。本件事證明確，被告犯行洵堪認定。
三、核被告丙○○○意圖為自己不法之所有，向告訴人佯稱擬為其家人介紹、安排工
    作，但須繳交活動費用，致告訴人誤以為被告確有為其媳婦覓職一事說項，致陷
    於錯誤而交付活動費用所為，係犯刑法第三百三十九條第一項詐欺取財罪。茲審
    酌被告之素行良好，有台灣高等法院被告全國前案紀錄表一紙在卷可憑，犯罪之
    動機、以佯稱介紹工作為由而向告訴人詐取財物之犯行，所詐得之財物，告訴人
    所受之損害，及被告犯後並未將所詐得之財物返還予告訴人，且否認犯行，惟在
    庭態度尚認良好等一切情狀，量處如主文所示之刑。又被告於犯罪後，刑法第四
    十一條於九十年一月十日公布修正，並於同年一月十二日生效，該條第一項規定
    ：「犯最重本刑為五年以下有期徒刑以下之刑之罪，而受六個月以下有期徒刑或
    拘役之宣告，因身體、教育、職業、家庭之關係或其他正當事由，執行顯有困難
    者，得以一元以上三元以下折算一日易科罰金。但確因不執行所宣告之刑，難收
    矯正之效，或難以維持法秩序者，不在此限」。本件被告犯罪在刑法第四十一條
    修正前，依刑法第二條第一項前段規定，其易科罰金之諭知，應依照修正後之刑
    法第四十一條第一項前段之規定，諭知易科罰金之折算標準。
據上論斷，應依刑事訴訟法第二百九十九條第一項前段，刑法第二條第一項前段、第
三百三十九條第一項、第四十一條第一項，罰金罰鍰提高標準條例第一條前段、第二
條，判決如主文。
中      華      民      國    九十      年     十二     月    二十一    日
                        臺灣高雄地方法院刑事第四庭
                            法      官    程克琳
右正本證明與原本無異。
如不服本判決，應於判決送達後十日內，向本院提出上訴狀。
                             書  記 官    梁瑜玲
中      華    民      國    九十      年     十二     月    二十一    日
【附錄本案論罪科刑法條】
刑法第三百三十九條第一項：
意圖為自己或第三人不法之所有，以詐術使人將本人或第三人之物交付者，處五年以
下有期徒刑、拘役或科或併科一千元以下罰金。
以前項方法得財產上不法之利益或使第三人得之者亦同。
前二項之未遂犯罰之。


司法院資訊處製作；財團法人民間司法改革基金會備份。
